【裁判字號】    97,訴,1656
【裁判日期】    980121
【裁判案由】    毒品危害防制條例
【裁判全文】
臺灣高雄地方法院刑事判決              97年度訴字第1656號
公  訴  人  臺灣高雄地方法院檢察署檢察官
被      告  甲○○
上列被告因毒品危害防制條例案件，經檢察官提起公訴（97年度
毒偵字第5378號），本院判決如下：
    主  文
甲○○施用第一級毒品，處有期徒刑捌月。
    事  實
一、甲○○於民國95年間因施用毒品案件，經本院以95年度毒聲
    字第1946號裁定令入戒治處所施以強制戒治，於96年11月15
    日停止強制戒治釋放出所，並經臺灣高雄地方法院檢察署檢
    察官以96年度戒毒偵字第413 號為不起訴處分確定。詎其猶
    不知悔改，明知海洛因係毒品危害防制條例第2 條所列之第
    一級毒品，不得持有、施用，竟基於施用第一毒品海洛因之
    犯意，於97年5 月21日中午12時許即前開停止強制戒治釋放
    出所後5 年內，在高雄市○○區○○路250 號住處，將其持
    有之海洛因摻水後，以針筒注射方式施用第一級毒品海洛因
    1 次。嗣於同日下午3 時30分許，在高雄縣仁武鄉○○○路
    與永仁街口為警盤查，經其同意於同日下午3 時40分許採尿
    並送驗，驗尿結果呈嗎啡陽性反應，而查悉上情。
二、案經高雄縣政府警察局仁武分局報告臺灣高雄地方法院檢察
    署檢察官偵查起訴。
    理  由
一、證據能力方面：
    按卷宗內之筆錄及其他文書可為證據者，審判長應向當事人
    宣讀或告以要旨，刑事訴訟法第165 條第1 項定有明文。查
    本件卷附之臺灣檢驗科技股份有限公司濫用藥物尿液檢驗報
    告、高雄縣政府警察局仁武分局（下稱仁武分局）查獲毒品
    案件嫌疑人代號與真實姓名對照表（見臺灣高雄地方法院檢
    察署《下稱高雄地檢署》97年度毒偵字第5378號卷《下稱偵
    卷》第8 至9 頁）、高雄市立凱旋醫院濫用藥物尿液檢驗報
    告、高雄市政府警察局左營分局（下稱左營分局）毒品案嫌
    疑人尿液代碼與姓名對照表（見本院97年度審訴字第3432號
    卷《下稱審訴卷》第19至20頁）、法務部法醫研究所97年12
    月4 日法醫毒字第0970005525號函（見本院卷第12至13頁）
    ，均經本院依上開規定，踐行調查證據程序，公訴人及被告
    均不爭執各該證據之證據能力，且迄至本院言詞辯論終結前
    ，未就上開證據之證據能力聲明異議，復查無依法應排除其
    證據能力之情形，本院審酌上開證據之形式及取得之過程並
    無瑕疵、與待證事實具有關連性等情況，認為適當，揆諸上
    揭規定，認上開證據俱有證據能力，均得為本案之證據。
二、訊據被告甲○○矢口否認有於97年5 月21日施用第一級毒品
    海洛因之犯行，辯稱：伊僅有在97年5 月18日施用海洛因1
    次，該次業經判刑確定，伊於97年5 月21日因本件接受員警
    詢問時，已3 天未施用毒品，身體不舒服，且警詢筆錄均是
    員警自己打的，之後檢察官問本件時也沒有告訴伊日期，伊
    誤以為檢察官是問97年5 月18日施用毒品一事，故於偵訊中
    承認有施用，但伊確實自97年5 月18日採尿後就沒有再施用
    過海洛因云云。惟查：
(一)上開犯罪事實，業據被告甲○○於偵訊時自承：伊最後一次
    施用毒品是97年5 月21日中午12時左右，在高雄市○○區○
    ○路250 號住處內，以針筒注射海洛因等語（見偵卷第17頁
    ）；而被告甲○○於97年5 月21日下午3 時30分許，在高雄
    縣仁武鄉○○○路與永仁街口為仁武分局員警盤查，經其同
    意於同日下午3 時40分許採集尿液，送臺灣檢驗科技股份有
    限公司鑑驗，經該公司以300ng/mL為閥值，依氣相層析／質
    譜儀法檢驗後，結果呈嗎啡陽性反應，嗎啡濃度為2162ng/m
    L 乙節，有被告甲○○之警詢筆錄、仁武分局查獲毒品案件
    嫌疑人代號與真實姓名對照表、臺灣檢驗科技股份有限公司
    濫用藥物尿液檢驗報告各1 份在卷可稽（見偵卷第6 、8 至
    9 頁）；復參以人施用海洛因後一段時間內，可於尿液中檢
    出嗎啡即海洛因之代謝物之陽性反應乙節，亦有法務部法醫
    研究所97年12月4 日法醫毒字第0970005525號函附卷可考（
    見本院卷第12頁），則被告甲○○於97年5 月21日中午12時
    許，在高雄市○○區○○路250 號住處內，施用第一級毒品
    海洛因1 次之犯行，已堪認定。
(二)又被告甲○○於97年5 月18日中午12時許，在高雄市○○區
    ○○路250 號住處內，因施用第一級毒品海洛因1 次，為左
    營分局員警查獲，並經警於97年5 月18日下午6 時30分許採
    尿送驗，經高雄市立凱旋醫院以300ng/mL為閥值，依氣相層
    析質譜法檢驗，結果呈嗎啡及可待因陽性反應，嗎啡及可待
    因之濃度均大於2400ng/mL ，嗣經本院於97年8 月21日以97
    年度審訴字第3162號判處有期徒刑7 月確定等情，有左營分
    局毒品案嫌疑人尿液代碼與姓名對照表、高雄市立凱旋醫院
    濫用藥物尿液檢驗報告、本院97年度審訴字第3162號判決影
    本在卷可稽（見審訴卷第19至20頁、本院卷第15頁），復經
    本院依職權調卷審核屬實，固堪認定。惟人注射1 次高劑量
    （大於10㎎）海洛因，尿液呈現嗎啡之最高濃度，係在注射
    後之第2.3 小時至9.3 小時之間，濃度則介於2065ng/mL 至
    29030ng/mL之間，且如以300ng/mL為閥值時，人體排泄嗎啡
    至尿液中而可被檢出陽性反應之時間，最長為注射後53.5小
    時內等情，據法務部法醫研究所於97年12月4 日以法醫毒字
    第0970005525號函覆本院明確（見本院卷第12至13頁）。準
    此，若被告甲○○自97年5 月18日下午6 時30分許經左營分
    局員警採集尿液起，至97年5 月21日下午3 時40分許經仁武
    分局員警採集尿液時止，相隔約69小時之期間內均未再施用
    海洛因，自不可能於第2 次採集之尿液中，再檢出濃度高達
    2162ng/mL 之嗎啡，顯見被告甲○○於此段期間內，應有再
    施用海洛因之行為。是被告甲○○上開所辯，即與事實不符
    ，不足採信。
(三)再者，被告甲○○分別於97年5 月21日接受仁武分局員警詢
    問及於97年7 月25日接受檢察官訊問本件犯行時，均坦承有
    於97年5 月21日施用海洛因之犯行，經本院於97年10月8 日
    依職權當庭勘驗被告甲○○前開警詢、偵訊錄音之錄音帶及
    光碟，警詢錄音之勘驗結果為：員警問：「最後一次就是97
    年5 月21日？」，被告答稱：「對。」；員警問：「最後一
    次是今天？」，被告答稱：「嗯。」；偵訊錄音之勘驗結果
    則為：檢察官問：「為警採尿前最後一次施用毒品是何時？
    警察採尿是97年5 月21日下午3 時40分，你是什麼時候施用
    ？」，被告答稱：「是那天中午用的。」，檢察官再問：「
    所以是在97年5 月21日中午幾點？12點嗎？」被告答稱：「
    12點那邊。」等情，有勘驗筆錄在卷可參（見審訴卷第28頁
    反面至29頁）；又本院於98年1 月8 日依職權接續勘驗被告
    甲○○前開警詢之錄音，勘驗結果顯示被告甲○○回答員警
    問題時，不僅意識清楚，無藥癮發作之情形，更於員警詢問
    ：「是否提供乾淨空瓶？」時，回稱：「你剛剛已經問過了
    。」；當員警詢問被告甲○○何時改名時，立即回稱：「96
    年11月17日（惟警詢筆錄誤載為96年11月27日）」等情，亦
    有勘驗筆錄在卷可參（見本院卷第29頁），足認被告甲○○
    於97年5 月21日接受仁武分局員警詢問本件犯行時，並無因
    毒癮發作致意識、記憶不清之情狀，且檢察官於訊問被告甲
    ○○時，已先明確告知採尿時間為97年5 月21日下午3 時40
    分許後，始訊問被告甲○○係何時施用，顯無如被告甲○○
    所辯：檢察官未告知日期云云之情事。是被告甲○○上開所
    辯，無非事後卸責之詞，要難採信。
(四)綜上，被告甲○○辯解不足採信，本件事證明確，其犯行堪
    以認定，應予依法論科。
三、按海洛因為毒品危害防制條例第2 條第2 項第1 款所稱之第
    一級毒品，不得施用、持有。核被告甲○○所為，係犯毒品
    危害防制條例第10條第1 項之施用第一級毒品罪。其持有第
    一級毒品之低度行為，應為施用第一級毒品之高度行為所吸
    收，不另論罪。公訴人於起訴書犯罪事實欄中，雖未敘明被
    告甲○○持有第一級毒品海洛因之犯行，惟該部分與已敘及
    之施用第一級毒品部分，有前述之實質上一罪關係，為起訴
    效力所及，本院自應併予審理。爰審酌被告甲○○經強制戒
    治後，仍無法戒絕毒癮，顯見其戒絕毒癮之意念非堅，且甫
    於97年5 月18日為警查獲施用毒品之犯行後，隨即再犯本件
    ，暨犯後設詞飾卸，態度不佳；惟念及施用毒品行為，乃屬
    對自身健康之戕害行為，並未危及他人，施用次數僅1 次，
    暨其犯罪之動機、目的、手段等一切具體情狀，量處如主文
    所示之刑，以示懲儆。公訴人固就被告甲○○上開犯行，具
    體求刑有期徒刑10月，惟本院認以量處如主文所示之刑為適
    當，公訴人之求刑，核屬過重，附此敘明。
據上論斷，應依刑事訴訟法第299 條第1 項前段，毒品危害防制
條例第10條第1 項，判決如主文。
本案經檢察官陳彥竹到庭執行職務。
中    華    民    國    98    年    1     月    21    日
                  刑事第九庭  審判長法  官  陳建和
                                    法  官  黃紀錄
                                    法  官  毛妍懿
以上正本證明與原本無異。
如不服本判決應於收受送達後10日內向本院提出上訴書狀，並應
敘述具體理由；如未敘述上訴理由者，應於上訴期間屆滿後20日
內向本院補提理由書（均須按他造當事人之人數附繕本）「切勿
逕送上級法院」。
中    華    民    國    98    年    1     月    22    日
                                    書記官  林晏光
附錄論罪科刑之法條：
毒品危害防制條例第10條第1項：
施用第一級毒品者，處6 月以上5 年以下有期徒刑。


司法院資訊處製作；財團法人民間司法改革基金會備份。
